【裁判字號】    97,訴,617
【裁判日期】    970527
【裁判案由】    毒品危害防制條例
【裁判全文】
臺灣基隆地方法院刑事判決               97年度訴字第617號
公  訴  人  臺灣基隆地方法院檢察署檢察官
被      告  丙○○
指定辯護人  本院公設辯護人乙○○
上列被告因違反毒品危害防制條例案件，經檢察官提起公訴（97
年度偵字第202 號）及移送併案審理（97年度偵字第1721號），
本院判決如下：
    主  文
丙○○共同製造第二級毒品，未遂，處有期徒刑陸年。扣案如附
表所示之物，沒收之。
    事  實
一、丙○○前因製造第二級毒品甲基安非他命案件，經臺灣高等
    法院判處有期徒刑8 年2 月確定，於民國95年7 月18日縮刑
    假釋出監付保護管束，預定於97年10月4 日假釋期滿。
二、丙○○於假釋期間不思悛悔，於96年8 至9 月間，因先前結
    識自稱「華哥」真實姓名年籍不詳之成年男子手中有製造第
    二級毒品甲基安非他命之原料麻黃鹼一批，提議以麻黃鹼為
    原料，由丙○○負責製造第二級毒品甲基安非他命，並商妥
    丙○○事成後可分得新臺幣（下同）50萬元之利潤。丙○○
    因貪圖利得，遂與「華哥」共同基於製造第二級毒品甲基安
    非他命之犯意聯絡，由丙○○於同年10月間承租基隆市○○
    路10巷329 號處，作為製造甲基安非他命之場所，再陸續購
    入如附表所示之器具供製造毒品之用，並先後於同年11月底
    、12月中旬，透過年籍姓名不詳之男子二度取得「華哥」所
    提供之固態粉狀之麻黃鹼1 袋（重約300 公克）、3 袋（重
    約2 公斤）後，旋於前開租屋處著手製造甲基安非他命，先
    以氯仿浸泡，其後將硫酸加入麻黃鹼中，再加入丙酮洗滌，
    惟尚未製成白色結晶之甲基安非他命，即於97年1 月4 日晚
    間10時許，為法務部調查局臺北市調查處、臺北縣調查站、
    航業海員調查處等專案人員循線搜索查獲，並當場扣得如附
    表所示之物。
三、案經法務部調查局臺北市調查處報告臺灣基隆地方法院檢察
    署檢察官偵查起訴暨移送併案審理。
    理  由
一、訊據被告丙○○對於上開犯罪事實坦承不諱，並有卷附現場
    暨實物照片以及扣案如附表所示之物可佐。又附表所示現場
    所查獲疑似毒品結晶及溶液（即本判決附表編號34-1至34-5
    及36），經送請法務部調查局鑑定，製有97年3 月4 日調科
    壹字第09700077640 號鑑定書暨檢驗結果表，意見如下：
    (一)扣押物編號34-1之檢品1 包經檢驗結果含第四級毒品先
        驅原料第1 項麻黃鹼成分，淨重636.37公克（空包裝重
        10.30 公克），純度23.98 ％，純質淨重152.60公克；
        扣押物編號34-2之檢品1 件經檢驗結果含第四級毒品先
        驅原料第1 項麻黃鹼成分，淨重1212.26 公克（空包裝
        重234.00公克），純度39.66 ％，純質淨重480.78公克
        ；扣押物編號34-3之檢品1 件經檢驗結果含第四級毒品
        先驅原料第1 項麻黃鹼成分，淨重4551.78 公克（空包
        裝重333.62公克），純度42.83 ％，純質淨重1949. 53
        公克；扣押物編號34-4之檢品1 件經檢驗結果含第四級
        毒品先驅原料第6 項去甲麻黃鹼成分，淨重16.90 公克
        （空包裝重127.18公克）；扣押物編號34-5之檢品1 件
        經檢驗結果含第四級毒品先驅原料第6 項去甲麻黃鹼成
        分，淨重17.33 公克（空包裝重188.14公克）；扣押物
        編號37（即本判決附表編號36）之液態檢品1 件經檢驗
        結果含第四級毒品先驅原料第1 項麻黃鹼成分，淨重
        677.22公克（空包裝重25.77 公克），純度7.04％，純
        質淨重47.68 公克。
    (二)相關之製造器具如小磅秤、麻黃素包裝袋、陶瓷漏斗、
        小燒瓶、塑膠漏斗、瓦斯爐、塑膠盆、冰箱、曝曬紙、
        量杯（以上排序依扣押物編號順序）等均發現有第四級
        毒品先驅原料第1 項麻黃鹼成分殘留；另麻黃素包裝袋
        、塑膠漏斗、瓦斯爐、塑膠盆、冰箱、曝曬紙、量杯（
        以上排序依扣押物編號順序）等亦發現有以麻黃鹼製造
        甲基安非他命過程之中間產物氯（假）麻黃鹼成分殘留
        。
    (三)依扣押物勘驗、證物採樣之檢驗結果及一般以麻黃鹼製
        造甲基安非他命之三大階段製程（一、鹵化階段；二、
        氫化階段；三、純化階段）等綜合研析：
    １、扣押物編號34-1至34-3，及本案其他扣押物中所發現之
        大量殘留物麻黃鹼，係製造第二級第89項毒品甲基安非
        他命之先驅原料；而扣押物編號34-4及34-5檢驗出之去
        甲麻黃鹼，係製造第二級第12項毒品安非他命之先驅原
        料；惟本案所有扣押證物中，並未檢驗出有第二級第89
        項毒品甲基安非他命及第二級第12項毒品安非他命成分
        殘留。
    ２、本案所有扣押物中，另發現有大量氯（假）麻黃鹼成分
        殘留，該化合物雖非本國法定之毒品，卻係一般以麻黃
        鹼製造甲基安非他命過程中第一階段（鹵化階段）之產
        物，故研判製造甲基安非他命第一階段之鹵化反應確實
        曾經進行。
    ３、綜上所述，本案係甲基安非他命毒品製造第一階段（鹵
        化階段）之地下工廠。
    以上足認被告確已著手製造第二級毒品。本案事證明確，被
    告犯行堪可認定，應依法論科。
二、論罪科刑
    (一)甲基安非他命為毒品危害防制條例第2 條第2 項第2 款
        所定之第二級毒品，係以鹽酸麻黃素為原料，先經鹵化
        反應程序製成氯假麻黃素，再經氫化反應程序而產生含
        有甲基安非他命成分之滷水（液態甲基安非他命），最
        後經純化結晶步驟，將生成之結晶物脫水風乾，而得高
        純度之固態甲基安非他命。故就製造過程而言，鹵化反
        應所製成之物，尚未含有甲基安非他命成分，氫化反應
        程序所產生之滷水，則已含有甲基安非他命之成分，即
        屬化學反應之製成品，應認已製造既遂。至純化結晶步
        驟，僅係去其雜質並使之固化為結晶體，以提高純度及
        方便施用。
    (二)被告著手製造甲基安非他命，僅達第一階段鹵化反應即
        遭查獲，是核其所為，係犯毒品危害防制條例第4 條第
        6 項、第2 項之製造第二級毒品未遂罪。被告與「華哥
        」就上開犯行間有犯意聯絡及行為分擔，應論以共同正
        犯。被告著手製造第二級毒品，尚未製造完成即遭警查
        獲，為未遂犯，爰依法減輕其刑。
    (三)本院審酌被告前因製造第二級毒品甲基安非他命案件，
        經臺灣高等法院判處有期徒刑8 年2 月確定，於95年7
        月18日縮刑假釋出監付保護管束，竟於假釋期間再度從
        事製造第二級毒品甲基安非他命，其所為嚴重危害社會
        秩序與國民健康，本不宜輕縱，惟慮及本件製造之數量
        非鉅，所幸尚未製造完成即遭查獲，所生危害容非至鉅
        ，併其犯後全盤坦承之態度等一切情狀，量處如主文所
        示之刑。
    (四)又查獲之第一、二級毒品及專供製造或施用第一、二級
        毒品之器具，不問屬於犯人與否，均沒收銷燬之，毒品
        危害防制條例第18條第1 項前段固有明文。惟本件扣案
        如附表編號34-1、34-2、34-3、34-4、34-5、36所示之
        物，因鑑驗結果均未檢出第二級毒品成分，僅檢出第四
        級毒品先驅原料麻黃鹼、去甲麻黃鹼之成分，此有上開
        法務部調查局鑑定書可稽，自無依毒品危害防制條例第
        18條第1 項前段宣告沒收銷燬之依據，然既係被告與共
        犯所有而因犯罪所生之物，爰依刑法第38條第1 項第3
        款之規定宣告沒收。另附表所示其餘物品，均係一般化
        學器材行販售之物，雖非屬專供製造毒品之器具，然均
        係被告所有且供本件犯罪所用之物，業經被告供承在卷
        ，爰依刑法第38條第1 項第2 款之規定宣告沒收之。至
        起訴書附表編號36、38所示之行動電話（含SIM 卡）、
        房屋租賃契約書，或係被告日常生活通訊使用，或係承
        租房屋之契約憑證，容與本件犯罪並無直接關連，尚無
        宣告沒收之依據。
    (五)另犯毒品危害防制條例第4 條至第9 條、第12條、第13
        條或第14條第1 項、第2 項之罪者，其供犯罪所用或因
        犯罪所得之財物，均沒收之，如全部或一部不能沒收時
        ，追徵其價額或以其財產抵償之，同條例第19條第1 項
        固有明文。惟被告與案外人「華哥」共同製造第二級毒
        品，尚未取得任何財物即遭查獲，自無從宣告沒收所得
        財物，附此敘明。
三、臺灣基隆地方法院檢察署另以97年5 月6 日基檢堂清97偵字
    第1721號函就該署97年度偵字第1721號案卷移送併案審理，
    因併案事實與起訴事實完全相同，本院依法併予審理，一併
    敘明。
據上論斷，應依刑事訴訟法第299 條第1 項前段，毒品危害防制
條例第4 條第2 項、第6 項，刑法第11條前段、第28條、第25條
第2 項、第38條第1 項第2 款、第3 款，判決如主文。
本案經檢察官甲○○到庭執行職務。
中    華    民    國    97    年    5     月    27    日
                  刑事第二庭審判長法  官  陳志祥
                                  法  官  陳伯厚
                                  法  官  楊皓清
以上正本證明與原本無異。
如不服本判決應於收受本判決後10日內向本院提出上訴書狀，其
未敘述上訴理由者，並得於提起上訴後10日內向本院補提理由書
狀（均須按他造當事人之人數附繕本。）「切勿逕送上級法院」
中    華    民    國    97    年    5     月    27    日
                                  書記官  盧鏡合
附錄論罪法條：
毒品危害防制條例第4 條
製造、運輸、販賣第一級毒品者，處死刑或無期徒刑；處無期徒
刑者，得併科新臺幣1 千萬元以下罰金。
製造、運輸、販賣第二級毒品者，處無期徒刑或7 年以上有期徒
刑，得併科新臺幣7 百萬元以下罰金。
製造、運輸、販賣第三級毒品者，處5 年以上有期徒刑，得併科
新臺幣5 百萬元以下罰金。製造、運輸、販賣第四級毒品者，處
3 年以上10年以下有期徒刑，得併科新臺幣3 百萬元以下罰金。
製造、運輸、販賣專供製造或施用毒品之器具者，處1 年以上7
年以下有期徒刑，得併科新臺幣1 百萬元以下罰金。
前五項之未遂犯罰之。
附表
┌──┬──────────┬────┬─────────┐
│編號│物品名稱            │數量    │備註              │
├──┼──────────┼────┼─────────┤
│ 1  │乙醚                │2瓶     │97年度偵字第202號 │
│    │                    │        │卷宗第20、66頁    │
├──┼──────────┼────┼─────────┤
│ 2  │氯仿                │1瓶     │97年度偵字第202號 │
│    │                    │        │卷宗第20、66頁    │
├──┼──────────┼────┼─────────┤
│ 3  │氫氧化鈉            │2瓶     │97年度偵字第202號 │
│    │                    │        │卷宗第20、67頁    │
├──┼──────────┼────┼─────────┤
│ 4  │硫酸                │2瓶     │97年度偵字第202號 │
│    │                    │        │卷宗第20、67頁    │
├──┼──────────┼────┼─────────┤
│ 5  │小磅秤              │1臺     │97年度偵字第202號 │
│    │                    │        │卷宗第20、68頁    │
├──┼──────────┼────┼─────────┤
│ 6  │麻黃素包裝袋        │4只     │97年度偵字第202號 │
│    │                    │        │卷宗第20、68頁    │
├──┼──────────┼────┼─────────┤
│ 7  │大燒瓶              │1個     │97年度偵字第202號 │
│    │                    │        │卷宗第20、69頁    │
├──┼──────────┼────┼─────────┤
│ 8  │陶瓷漏斗            │2個     │97年度偵字第202號 │
│    │                    │        │卷宗第20、69頁    │
├──┼──────────┼────┼─────────┤
│ 9  │真空馬達            │1個     │97年度偵字第202號 │
│    │                    │        │卷宗第20、70頁    │
├──┼──────────┼────┼─────────┤
│ 10 │小燒瓶              │1個     │97年度偵字第202號 │
│    │                    │        │卷宗第20、70頁    │
├──┼──────────┼────┼─────────┤
│ 11 │玻璃蒸餾管          │1根     │97年度偵字第202號 │
│    │                    │        │卷宗第20、71頁    │
├──┼──────────┼────┼─────────┤
│ 12 │酒精燈              │1個     │97年度偵字第202號 │
│    │                    │        │卷宗第21、71頁    │
├──┼──────────┼────┼─────────┤
│ 13 │石綿瓦              │1片     │97年度偵字第202號 │
│    │                    │        │卷宗第21、72頁    │
├──┼──────────┼────┼─────────┤
│ 14 │小燒杯              │1個     │97年度偵字第202號 │
│    │                    │        │卷宗第21、72頁    │
├──┼──────────┼────┼─────────┤
│ 15 │抽氣用橡膠軟管      │2個     │97年度偵字第202號 │
│    │                    │        │卷宗第21、73頁    │
├──┼──────────┼────┼─────────┤
│ 16 │空桶                │1桶     │97年度偵字第202號 │
│    │                    │        │卷宗第21、73頁    │
├──┼──────────┼────┼─────────┤
│ 17 │塑膠漏斗            │2個     │97年度偵字第202號 │
│    │                    │        │卷宗第21、74頁    │
├──┼──────────┼────┼─────────┤
│ 18 │攪拌棒              │2支     │97年度偵字第202號 │
│    │                    │        │卷宗第21、74頁    │
├──┼──────────┼────┼─────────┤
│ 19 │溫度計              │1支     │97年度偵字第202號 │
│    │                    │        │卷宗第21、75頁    │
├──┼──────────┼────┼─────────┤
│ 20 │鋼製煮鍋            │5個     │97年度偵字第202號 │
│    │                    │        │卷宗第21、75頁    │
├──┼──────────┼────┼─────────┤
│ 21 │瓦斯爐              │1個     │97年度偵字第202號 │
│    │                    │        │卷宗第21、76頁    │
├──┼──────────┼────┼─────────┤
│ 22 │瓦斯桶              │2桶     │97年度偵字第202號 │
│    │                    │        │卷宗第21、76頁    │
├──┼──────────┼────┼─────────┤
│ 23 │壓力表              │1個     │97年度偵字第202號 │
│    │                    │        │卷宗第22、77頁    │
├──┼──────────┼────┼─────────┤
│ 24 │加氫反應器          │2個     │97年度偵字第202號 │
│    │                    │        │卷宗第22、77頁    │
├──┼──────────┼────┼─────────┤
│ 25 │氫氣瓶              │1罐     │97年度偵字第202號 │
│    │                    │        │卷宗第22、78頁    │
├──┼──────────┼────┼─────────┤
│ 26 │粗鹽                │1桶     │97年度偵字第202號 │
│    │                    │        │卷宗第22、78頁    │
├──┼──────────┼────┼─────────┤
│ 27 │塑膠盆              │1只     │97年度偵字第202號 │
│    │                    │        │卷宗第22、79頁    │
├──┼──────────┼────┼─────────┤
│ 28 │電子秤              │1臺     │97年度偵字第202號 │
│    │                    │        │卷宗第22、79頁    │
├──┼──────────┼────┼─────────┤
│ 29 │濾紙                │1盒     │97年度偵字第202號 │
│    │                    │        │卷宗第22、80頁    │
├──┼──────────┼────┼─────────┤
│ 30 │活性碳              │1包     │97年度偵字第202號 │
│    │                    │        │卷宗第22、80頁    │
├──┼──────────┼────┼─────────┤
│ 31 │試紙                │2盒     │97年度偵字第202號 │
│    │                    │        │卷宗第22、81頁    │
├──┼──────────┼────┼─────────┤
│ 32 │夾鏈袋              │1包     │97年度偵字第202號 │
│    │                    │        │卷宗第22、81頁    │
├──┼──────────┼────┼─────────┤
│ 33 │冰箱                │1臺     │97年度偵字第202號 │
│    │                    │        │卷宗第22、82頁    │
├──┼──────────┼────┼─────────┤
│34-1│麻黃鹼、去甲麻黃鹼  │5包     │97年度偵字第202號 │
│ 至 │                    │        │卷宗第23、82頁    │
│34-5│                    │        │                  │
├──┼──────────┼────┼─────────┤
│ 35 │曝曬紙              │1包     │97年度偵字第202號 │
│    │                    │        │卷宗第23、83頁    │
├──┼──────────┼────┼─────────┤
│ 36 │麻黃鹼水溶液        │1罐     │97年度偵字第202號 │
│    │                    │        │卷宗第23、84頁    │
├──┼──────────┼────┼─────────┤
│ 37 │量杯                │1只     │97年度偵字第202號 │
│    │                    │        │卷宗第23、85頁    │
└──┴──────────┴────┴─────────┘


司法院資訊處製作；財團法人民間司法改革基金會備份。
